【裁判字號】    99,監宣,169
【裁判日期】    990630
【裁判案由】    聲請監護宣告等
【裁判全文】
臺灣高雄地方法院民事裁定             99年度監宣字第169號
聲  請  人    乙○○
受監護宣告人  甲○○
上列聲請人聲請監護宣告等事件，本院裁定如下：
    主  文
宣告甲○○（男，民國○○年○○月○○日生，身分證統一編號：Ｚ000
000000號）為受監護宣告之人。
選定聲請人乙○○（男，民國 ○○年○月○○日生，身分證統一編號
：Ｚ000000000號）為受監護宣告人甲○○之監護人。
指定丙○○○（女，民國○○年○○月○○日生，身分證統一編號：Ｚ0
00000000號）為會同開具財產清冊之人。
聲請費用由受監護宣告人甲○○負擔。
    理  由
一、聲請意旨略以：甲○○於民國 98年12月5日因車禍，致其無
    法為意思表示或受意思表示，或不能辨識意思表示之效果，
    其現居住於高雄縣仁武鄉○○村○○街39號澄園護理之家，
    聲請人乙○○為甲○○之父親，甲○○現由聲請人負責照顧
    ，請鈞院選定聲請人為甲○○之監護人，並指定聲請人之配
    偶丙○○○為會同開具財產清冊之人等語。
二、按「對於因精神障礙或其他心智缺陷，致不能為意思表示或
    受意思表示，或不能辨識其意思表示之效果者，法院得因本
    人、配偶、四親等內之親屬、最近一年有同居事實之其他親
    屬、檢察官、主管機關或社會福利機構之聲請，為監護之宣
    告」，98年11月23日修正生效之民法第14條第1 項定有明文
    ；次按「法院為監護之宣告時，應依職權就配偶、四親等內
    之親屬、最近一年有同居事實之其他親屬、主管機關、社會
    福利機構或其他適當之人選定一人或數人為監護人，並同時
    指定會同開具財產清冊之人」，98年11月23日修正生效之民
    法第1111條第1 項亦有明文規定。
三、經查：
  (一)聲請人主張之上開事實，業據其提出戶口名簿、戶籍謄本、
    財團法人奇美醫院診斷證明書等為證，並經本院於99年6月8
    日在仁武澄園護理之家鑑定人蔡崇麟醫師（現為劉內兒科診
    所內科醫師）面前訊問甲○○，法官當場點呼甲○○姓名三
    次，甲○○無反應，眼睛會張開，四肢正常但有萎縮情形，
    以鼻胃管餵食，無氣切，無尿管，躺於病床上，無法自主活
    動，且經鑑定人蔡崇麟醫師認為：甲○○於半年前車禍在奇
    美醫院手術後，於98年12月25日出院至澄園護理之家照顧，
    日常生活皆須專人照顧，目前病情穩定，四肢無法活動，飲
    食及排泄均需他人處理，係因車禍造成腦部受損，應屬因其
    他心智缺陷致不能為意思表示或受意思表示，或不能辨識其
    意思表示之效果等語（見本院99年6 月8 日鑑定筆錄）。綜
    合上情，堪認甲○○已因其他心智缺陷致不能為意思表示或
    受意思表示，或不能辨識其意思表示之效果，爰依法宣告甲○○為受監護宣告之人。
  (二)又聲請人主張由其擔任甲○○監護人乙節，查甲○○無配偶
    ，聲請人為甲○○之父親，血緣至親，關係密切，且甲○○
    現雖在高雄縣仁武鄉○○村○○街39號澄園護理之家養護，
    聲請人雖未與聲請人同住一處，然仍有照顧甲○○之生活起
    居，並據其供承在卷，是由其擔任甲○○之監護人，尚符合
    受監護宣告人之最佳利益，爰選定聲請人為甲○○之監護人
    ，其應負責護養、照顧及妥善治療甲○○之身體及生活，並
    依民法第11 12 條之規定，於執行有關受監護人之生活、護
    養治療及財產管理之職務時，應尊重受監護人之意思，並考
    量其身心狀態與生活狀況。
  (三)另聲請人聲請由其配偶丙○○○擔任會同開具財產清冊之人
    乙節，查丙○○○為成年人，為聲請人之配偶並為甲○○之
    母親，亦了解甲○○之生活狀況，於本院99年6 月8 日訊問
    筆錄亦簽名表示同意擔任會同開具財產清冊之人，本院認由
    其擔任會同開具財產清冊之人，尚無不當，爰依上揭法條規
    定，指定丙○○○擔任會同開具財產清冊之人。
四、復依民法第1113條準用同法第1099條、第1099條之1 之規定
    ，於監護開始時，監護人對於受監護宣告人甲○○之財產，
    應會同丙○○○，於2 個月內開具財產清冊並陳報法院，於
    完成並陳報法院前，監護人對於受監護宣告人之財產，僅得
    為管理上必要行為，附此敘明。
五、依民事訴訟法第608條第1項，裁定如主文。
中    華    民    國    99    年    6     月    30    日
                  家事法庭法  官  劉建利
正本係照原本作成。
本件不得抗告（主文第一項依法不得抗告；第二、三項亦經當事
人捨棄抗告，亦不得抗告）。
中    華    民    國    99    年    6     月    30    日
                          書記官  張金蘭

司法院資訊處製作；財團法人民間司法改革基金會備份。
